【裁判字號】    99,台上,2641
【裁判日期】    990429
【裁判案由】    違反槍砲彈藥刀械管制條例等罪
【裁判全文】
最高法院刑事判決            九十九年度台上字第二六四一號
上  訴  人  甲 ○ ○
            乙○○○
上 列一 人
選任辯護人  蔡 雲 璽律師
上列上訴人等因違反槍砲彈藥刀械管制條例等罪案件，不服台灣
高等法院中華民國九十九年一月二十六日第二審判決（九十八年
度上訴字第二三八二號，起訴案號：台灣桃園地方法院檢察署九
十七年度偵字第七一八０號），提起上訴，本院判決如下：
    主  文
上訴駁回。
    理  由
按刑事訴訟法第三百七十七條規定：上訴於第三審法院，非以判
決違背法令為理由不得為之；是提起第三審上訴，應以原判決違
背法令為理由，係屬法定要件；如果上訴理由書狀並未依據卷內
訴訟資料具體指摘原判決不適用何種法則或如何適用不當，或所
指摘原判決違法情事顯與法律規定得為第三審上訴理由之違法情
形不相適合時，均應認其上訴為違背法律上之程式，予以駁回。
本件原判決撤銷第一審之科刑判決，改判仍論處上訴人甲○○未
經許可，持有衝鋒槍罪刑（累犯，處有期徒刑伍年陸月，併科罰
金新台幣拾萬元）；另仍論處上訴人乙○○○未經許可，持有衝
鋒槍罪刑（處有期徒刑參年，併科罰金新台幣陸萬元）；已詳敘
其認定所憑之證據及認定之理由；自形式上觀察，原判決並無違
背法令之情形。甲○○之上訴意旨略稱：(一)原判決對於違法搜索
所得之衝鋒槍、子彈，僅就關於公共利益之理由予以說明即認其
有證據能力，但未就關於人權維護方面如何足認其有證據能力予
以說明，顯失偏頗，有判決理由不備之違法。(二)原判決事實欄記
載：「乙○○○……自斯時起單獨起意持有具有殺傷力之衝鋒槍
、子彈」，但於理由欄卻說明：「甲○○自斯時起，明知袋內物
品係槍枝、子彈，猶加以持有」，顯有判決理由矛盾之違法等語
。乙○○○之上訴意旨略稱：(一)乙○○○於原審已抗辯甲○○於
偵查中之供述，對於乙○○○而言係被告以外之人於審判外之陳
述，並無證據能力，原判決未說明甲○○於偵查中之供述如何具
有證據能力，逕採為不利乙○○○之證據，有判決理由不備及採
證違背證據法則之違法。(二)原判決對於違法搜索所得之衝鋒槍、
子彈，僅就違背法定程序時之主觀意圖、違背之情節及犯罪所生
之危害或實害予以審酌，而認其有證據能力，但未就違背法定程
序時之狀況、侵害受檢查人權益之種類及輕重、禁止使用證據對
於預防將來違法取得證據之效果、偵審人員如依法定程序有無發
現該證據之必然性、證據取得之違法對被告訴訟上防衛不利益之
程度等全盤情狀，依比例原則及法益權衡原則，予以斟酌比較，
有判決理由不備之違法。(三)原判決認定查扣衝鋒槍、子彈之雞舍
係江周芳所管領，未說明其所憑之證據，且對於乙○○○所辯雞
舍係其母所管領乙節，亦未說明何以不足採納，有判決理由不備
之違法。又原判決認衝鋒槍、子彈係在雞舍旁空地內搜得，但依
扣押筆錄、第一審勘驗筆錄及蒐證錄影帶畫面所示，衝鋒槍、子
彈應係在雞舍旁建物內搜得，原判決此部分之認定，與卷內資料
不符，有判決理由矛盾之違法。(四)甲○○坦承衝鋒槍、子彈係其
所有而裝於黑色手提袋放在乙○○○車後行李箱，其未知會乙○
○○，乙○○○並不知情，而事後乙○○○發現即通知甲○○取
回，嗣因甲○○、乙○○○均因案被羈押，甲○○乃未前往取回
，而由不知情之江周芳將黑色手提袋置於雞舍內。由上開經過，
可見乙○○○從未碰觸該手提袋內之衝鋒槍、子彈，主觀上對之
並無持有之犯意。原判決認乙○○○非法持有，採證有違證據法
則。(五)乙○○○於原審請求傳喚警員詹木順查明江周芳、陳淑燕
警詢筆錄之真實性，原審未予傳喚調查，有證據調查未盡之違法
等語。
惟查：原判決依憑甲○○之自白，乙○○○於警詢及偵查中之部
分自白，甲○○於偵查中關於不利於乙○○○之證述，證人即警
員蘇逸章於第一審之證述，江周芳於警詢中及第一審之證述，扣
押筆錄、第一審就警方於搜索時所為全程錄影之勘驗筆錄，扣案
之衝鋒槍、子彈，內政部警政署刑事警察局之鑑定書等證據，詳
為說明其認定上訴人等有本件犯行之認定理由，並就甲○○辯稱
扣案之衝鋒槍、子彈係與其他槍枝一同上網購得，其他槍枝業經
另案判刑確定，本件應為免訴之判決等語；乙○○○辯稱為甲○
○保管之槍係另外無殺傷力之槍枝，扣案之衝鋒槍、子彈係甲○
○自己拿去雞舍藏放，警詢時其搞不清楚始承認等語；認均非可
採，予以指駁。經核俱與卷內資料相符。復按：（一）上訴人等
於原審辯稱扣案之衝鋒槍、子彈係警方違法搜索所得之證物，應
不具證據能力等語，原判決於理由欄一已詳為說明警方為本件搜
索時雖係由江周芳帶領至搜索處所，江周芳亦未表示反對搜索，
但警方並未依法記載係由江周芳同意搜索，或另由江周芳簽立同
意搜索書，不合刑事訴訟法第一百三十一條第一項但書規定，而
屬違法搜索，然本件警方係依監聽而合理懷疑乙○○○持有槍械
，當時乙○○○因另案在押，警方乃聲請對其女友陳淑燕為搜索
，而於執行搜索時，適遇乙○○○之姐江周芳在場，因江周芳告
知曾為乙○○○清理車上物品將之放置雞舍，並表示願帶警方取
出，警方為免失去破案之先機，乃未另行聲請搜索票即對雞舍實
施搜索，且搜索過程中，員警有出示證件、表明身分，告知江周
芳，謂乙○○○可能持有非法物品，過程平和；審酌警員非出於
惡意及全案情節，基於社會治安、公共利益之維護，本件雖為違
法搜索，依刑事訴訟法第一百五十八條之四之規定，其搜索所得
之衝鋒槍、子彈證物均有證據能力，得為本案證據；經核於法並
無不合，原判決並無理由不備之違法。又原判決並非僅就公共利
益方面予以審酌即認本件搜索所得之證物有證據能力，至原判決
雖未進而就侵害受檢查人權益之種類及輕重、禁止使用證據對於
預防將來違法取得證據之效果、偵審人員如依法定程序有無發現
該證據之必然性、證據取得之違法對被告訴訟上防衛不利益之程
度等予以說明，但依原判決上揭說明及卷內其他證據資料，尚無
從影響原判決此部分之認定。甲○○上訴意旨(一)及乙○○○上訴
意旨(二)執此指摘，均非適法之上訴理由。（二）原判決事實認定
乙○○○於整理其車子後車廂時，發現甲○○放置塑膠袋內藏放
扣案之衝鋒槍、子彈後即予以持有，經核與卷內證據資料相符，
至於理由欄五說明：「甲○○明知袋內物品係槍枝、子彈，猶加
以持有之」，其中「甲○○」應係「乙○○○」之誤植，由原審
裁定更正即可，尚難以此即認原判決有理由矛盾之違法。甲○○
上訴意旨(二)亦非適法之上訴理由。（三）被告以外之人於檢察官
偵查中之供述，雖屬審判外之陳述，但依刑事訴訟法第一百五十
九之一第二項規定，除顯有不可信之情況者外，得為證據。依卷
內資料，乙○○○於原審僅辯稱甲○○於偵查中之供述，係屬審
判外之陳述，應無證據能力云云；但其並未指出該供述證據有何
「顯有不可信之情況」。原判決以甲○○於偵查中之供述，對乙
○○○而言有證據能力，並採為判決之證據，於法並無不合，原
判決雖未於理由內就此特別予以說明，稍有瑕疵，但於判決結果
不生影響。乙○○○上訴意旨(一)執此指摘，尚非適法之上訴理由
。（四）原判決已說明本件搜索係違法，但搜索所得之證物有證
據能力之理由，經核於法並無不合，已如上述，至搜索處所係江
周芳或其母親所管領及衝鋒槍、子彈係在雞舍旁之空地或建物內
搜得，均屬枝微末節，並不影響原判決所為上開之認定。又原判
決於理由欄四亦詳為說明其認定乙○○○有非法持有衝鋒槍、子
彈所憑之證據及其理由，並就乙○○○所辯其並未持有衝鋒槍、
子彈等語，予以指駁；經核原判決此部分之論斷，俱有卷內資料
可稽，其採證要無悖於證據法則。另原判決並未採用江周芳、陳
淑燕於警詢中之供述為不利乙○○○之認定，原審因而不傳喚警
員詹木順就上開二人警詢供述之真實性為無益之調查，亦難指係
違法。乙○○○上訴意旨(三)(四)(五)係就原審採證認事之適法職權行
使及原判決已說明之事項，暨就與犯罪構成要件無關之細節，單
純為事實上之爭執，其他上訴意旨並未依據卷內資料具體指摘原
判決究係如何違背法令，殊非適法之第三審上訴理由。綜上，應
認上訴人等之上訴俱違背法律上之程式，均予駁回。又原判決事
實欄並未認定甲○○有「寄藏」槍、彈之行為，於理由欄五亦認
定其係非法持有而非「寄藏」，主文亦諭知其未經許可持有衝鋒
槍罪，是原判決事實欄所載：「甲○○竟基於非法寄藏……衝鋒
槍、子彈之犯意」為屬誤載，並不影響原判決之本旨，併予敘明
。
據上論結，應依刑事訴訟法第三百九十五條前段，判決如主文。
中    華    民    國  九十九  年    四    月  二十九  日
                      最高法院刑事第七庭
                          審判長法官  林  永  茂
                                法官  蘇  振  堂
                                法官  蕭  仰  歸
                                法官  林  立  華
                                法官  徐  昌  錦
本件正本證明與原本無異
                                      書  記  官
中    華    民    國  九十九  年    五    月    五    日
                                                      Ｖ

司法院資訊處製作；財團法人民間司法改革基金會備份。
